臺灣板橋地方法院刑事判決　　　　　　　94年度交訴字第70號
公　訴　人　臺灣板橋地方法院檢察署檢察官
被　　　告　丙○○
上列被告因公共危險等案件，經檢察官提起公訴（九十四年度核
退偵字第五三○號），本院判決如下：
    主  文
丙○○因過失傷害人，處有期徒刑參月。又駕駛動力交通工具肇
事，致人傷害而逃逸，處有期徒刑捌月。應執行有期徒刑拾月。
被訴服用酒類不能安全駕駛動力交通工具而駕駛部分無罪。
    事  實
一、丙○○於民國九十三年八月二十五日二十時三十分許，在食
    用含酒精成分之燒酒雞致其呼氣酒精濃度已達公升零點三八
    毫克之情形下，駕駛車牌號碼為七Ｎ─三七四九號之藍色自
    用小貨車，沿臺北縣土城市○○街北向行駛（此部分不構成
    酒醉駕車之公共危險罪，理由詳后述），於行經延吉街與金
    城路三段交岔路口欲為右轉進入金城路三段之時，適有乙○○駕駛車牌號碼為ＮＷ八─○○一號之重型機車附載丁○○
    ，自臺北縣土城市○○路○○道路與延吉街成一直線，以金
    城路三段為分界）南向行駛，於金城路三段與延壽路交岔路
    口左轉而甫進入金城路三段中央車道與內側車道分道線處。
    丙○○原應注意汽車駕駛人於飲用酒類或其他類似物後其吐
    氣所含酒精濃度超過每公升零點二五毫克者，不得駕車，且
    汽車行經交岔路口時不得超車，另行駛時駕駛人應注意車前
    狀況，並隨時採取必要之安全措施；而當時雖係夜間且天雨
    路面潮濕，然現場有燈光照明，路面無缺陷及障礙物，視距
    良好，並無不能注意之情形。乃丙○○仍疏於注意及此，不
    惟於食用含酒精成分之燒酒雞致其呼氣酒精濃度已達每公升
    零點三八毫克之情形下，仍違規駕駛車輛行駛，且因其前方
    同欲為右轉之自用小客車（車號不詳）車速較慢，丙○○乃
    冒然加速自該車左方超車，超車右轉時復未注意車前狀況，
    所駕自用小貨車車頭因而撞及乙○○所駕重型機車右後方，
    使乙○○、丁○○人車倒地，致乙○○受有右手肘擦傷、右
    膝瘀青及右足踝擦傷等傷害，丁○○則受有頭部外傷及顱內
    出血等傷害。詎丙○○無視與乙○○所駕機車發生撞擊及該
    機車乘員倒地受傷之事實，竟未下車查看乙○○、丁○○之
    傷勢或為其他適當之處置，率為駕車離去而逃逸。嗣經適為
    執行巡邏勤務而行經該處之臺北縣政府警察局中和分局交通
    分隊警員陳俊傑見狀緊追在後，而於臺北縣中和市○○路與
    員山路口追及逮捕而查獲，並由據報到場處理之員警當場測
    得其呼氣中酒精濃度為每公升零點三八毫克。
二、案經乙○○及丁○○之父魏村澍訴由臺北縣政府警察局土城
    分局報告臺灣板橋地方法院檢察署檢察官偵查起訴。
    理  由
一、有罪部分：
  (一)犯罪事實之認定：
        訊之被告丙○○固坦認於上開時間駕駛車牌號碼為七Ｎ
    ─三七四九號之藍色自用小貨車，沿臺北縣土城市○○街北
    向行駛，並於延吉街與金城路三段交岔路口右轉進入金城路
    三段行駛，及遭員警於臺北縣中和市○○路與員山路口攔停
    指其撞及他人等情事，惟矢口否認有何過失傷害及肇事逃逸
    之行為，辯以當時根本未發生車禍，伊亦未曾感覺與其他車
    輛發生擦撞云云。經查：
    1.被告丙○○於九十三年八月二十五日二十時三十分許，駕
      駛車牌號碼為七Ｎ─三七四九號之藍色自用小貨車，沿臺
      北縣土城市○○街北向行駛，於行經延吉街與金城路三段
      交岔路口時右轉進入金城路三段後繼續行駛，嗣駛至臺北
      縣中和市○○路與員山路口時，為臺北縣政府警察局中和
      分局交通分隊警員陳俊傑自後追及攔停逮捕等情，為被告
      直承不諱，核與證人乙○○證述當時所見被告駕車行駛之
      路線、證人陳俊傑證述追趕逮捕被告之過程合致，堪為認
      定。
    2.又被告於行經延吉街與金城路三段交岔路口欲為右轉進入
      金城路三段之時，因其前方同欲為右轉之自用小客車（車
      號不詳）車速較慢，被告乃冒然加速自該車左方超車，適
      有乙○○駕駛車牌號碼為ＮＷ八─○○一號之重型機車附
      載丁○○，自臺北縣土城市○○路○○道路與延吉街成一
      直線，以金城路三段為分界）南向行駛，於金城路三段與
      延壽路交岔路口左轉而甫進入金城路三段中央車道與內側
      車道分道線處，遭被告所駕自用小貨車車頭撞及告訴人乙○○所駕重型機車右後方，使乙○○、丁○○人車倒地，
      致告訴人乙○○受有右手肘擦傷、右膝瘀青及右足踝擦傷
      等傷害，丁○○則受有頭部外傷及顱內出血等傷害，而被
      告於發生撞擊後未下車查看或為其他適當之處置即為駕車
      離去等事實，亦據告訴人乙○○於本院審理中結證明確，
      另證人丁○○雖無法記憶前揭車禍事故詳細過程，惟於偵
      查及本院審理中亦能清楚證陳係於上開時地搭乘告訴人乙○○之機車遭他車自後方撞及倒地並失去意識等情形，核
      與告訴人乙○○之證述相為吻合，並有卷附道路交通事故
      現場圖乙份、道路交通事故調查報告表(一)(二)各乙份、事故
      現場位置相片二幀（參九十四年度核退偵字第五三○號偵
      查卷，下稱為核退卷，第四十九頁）、乙○○之亞東紀念
      醫院診斷證明書及丁○○病危通知單各乙份可為佐參（上
      開病危通知單病患姓名記載丁○○於九十三年七月二十二
      日更名前之舊名魏吟容，參卷附法務部戶役政查詢個人姓
      名原姓名更改資料查詢結果報表，惟通知單上誤植為「魏
      盈容」）。被告雖否認與告訴人乙○○之機車發生擦撞肇
      事，並以前開情詞置辯，惟：
      (1)被告所駕自用小貨車確於前開時地撞擊告訴人乙○○之
        機車，且被告車輛於撞擊後曾為減速，惟稍後即加速離
        去，而現場附近適有交通員警在場，員警乃立即緊追該
        自用小貨車等情，業經證人即適為在場目睹事故經過之
        沈峰汎於警詢及偵查中證述明確（參核退卷第三十六頁
        、第三十七頁，及九十三年度偵字第一三八八一號偵查
        卷，下稱為偵查卷，第十四頁）。又證人即逮捕被告之
        員警陳俊傑，亦於偵查中證陳當時因執行巡邏勤務而行
        經上開路段，聽聞對向車道有撞擊聲，轉頭觀看即見乙
        部藍色自用小貨車與乙部機車發生擦撞，遂立即至對向
        車道處理，經向告訴人乙○○確認係前方被告所駕自用
        小貨車肇事後，乃立即駕車追趕，其一路跟隨被告所駕
        自用小貨車，直至臺北縣中和市○○路與員山路口始追
        及而攔停查獲等語甚詳（參核退卷第六十四頁），亦核
        與證人沈峰汎之上開證述相為吻合。
      (2)又嗣後據報到場處理之臺北縣政府警察局土城分局警員
        甲○○於到場時傷者業已送醫，現場留有一攤血跡，其
        將兩車撞擊點拍攝照片存證，而當時告訴人乙○○所駕
        機車上之擦痕尚可看出有被告所駕自用小貨車之油漆痕
        跡，另經以儀器當場對被告進行酒精濃度檢測結果，發
        現被告呼氣中酒精濃度為每公升零點三八毫克等情，亦
        據證人甲○○於偵查及本院審理中結證明確（參偵查卷
        第十五頁，及本院審判筆錄第十六頁），並有卷附拍攝
        兩車狀況之相片十幀（參核退卷第四十八頁及第五十頁
        至第五十三頁）、九十三年八月二十五日二十時五十三
        分施測之酒精測定紀錄表乙紙（參核退卷第四十三頁）
        及本院卷附經濟部標準檢驗局呼氣酒精測試器檢定合格
        證書影本乙份可稽。而本件經內政部警政署刑事警察局
        採集被告自用小貨車右前輪弧上方藍色烤漆及告訴人機
        車右後底部車殼上微量外藍擦痕比對，以紅外線光譜分
        析法、掃描式電子顯微鏡、Ⅹ射線能譜分析法及熱裂解
        氣相層析質譜分析法鑑定結果，研判告訴人機車右後底
        部車殼上微量外來藍色擦痕與被告自用小貨車右前輪弧
        上方藍色烤漆之藍色層相似，此有該局九十四年三月二
        十三日刑鑑字第○九三○二○一五八一號鑑定書存卷可
        據，足以認定告訴人之機車右後方確曾與被告自用小貨
        車相接觸。而此項鑑定結果，復與告訴人乙○○、證人
        沈峰汎及甲○○前揭證述吻和，堪為其三人證述真實性
        之佐證。而被告所為辯解則與前開鑑定結果不符，復無
        其他事證可認所辯屬實，自難得為遽信。是以告訴人乙○○、證人沈峰汎及甲○○上開證述足認與事實相符，
        被告在食用含酒精成分之燒酒雞致其呼氣酒精濃度已達
        每公升零點三八毫克之情形下仍駕車行駛，且於右轉之
        時冒然超越前車並撞及前方已進入金城路三段道路行駛
        之告訴人乙○○機車，使乙○○、丁○○人車倒地成傷
        ，而被告於發生撞擊後未下車查看或為其他適當之處置
        即為駕車離去等事實，堪為認定。
    3.按「汽車駕駛人有左列情形之一者，不得駕車：二飲用酒
      類或其他類似物後其吐氣所含酒精濃度超過每公升零點二
      五毫克或血液中酒精濃度超過百分之零點零五以上者。」
      、「汽車超車及讓車時，應依左「汽車超車及讓車時，應
      依左列規定：一行經彎道、陡坡、狹橋、隧道、交岔路口
      、鐵路平交道、道路修理地段、市區交通頻繁處所時，不
      得超車。」、「汽車行駛時，駕駛人應注意車前狀況及兩
      車併行之間隔，並隨時採取必要之安全措施。」，道路交
      通安全規則第一百十四條第二款、第一百零一條第一款及
      第九十四條第三項分別規定甚明，被告駕車行駛自應依上
      開規定而為注意。且依附卷之交通事故調查報告表所載及
      現場相片所示，本件肇事時雖係夜間且天雨路面潮濕，然
      現場有燈光照明，路面無缺陷及障礙物，視距良好，並無
      不能注意之情形。乃被告仍疏於注意及此，不惟於食用含
      酒精成分之燒酒雞致其呼氣酒精濃度已達每公升零點三八
      毫克之情形下，仍違規駕駛車輛行駛，且因其前方同欲為
      右轉之自用小客車車速較慢即違規冒然加速自該車左方超
      車，於超車右轉時所駕自用小貨車車頭復撞及前方已左轉
      完成行駛於金城路三段道路之告訴人乙○○重型機車右後
      方，使乙○○、丁○○人車倒地，並因此造成其等受傷之
      結果，足認其就本件告訴人之傷害結果為有過失，並具有
      相當因果關係。
    4.又被告於右轉時其車頭確有撞及告訴人機車右後方，並致
      告訴人乙○○與附載之丁○○人車地成傷乙節，已認定如
      前，則被告所駕車輛車頭既撞及告訴人機車右後方，衡情
      由碰撞聲響及駕駛座視線所及，被告當無不知撞及他車之
      可能。參諸證人沈峰汎前開證述關於被告所駕自用小貨車
      撞擊告訴人乙○○之機車後曾為減速，惟稍後即加速離去
      之事實，已足認定被告當時確已知悉撞擊告訴人機車倒地
      。而機車因欠缺如汽車之車身外殼可資保護乘員，茍於行
      進間驟然倒地，必然造成乘員因遭車身傾壓或與道路之撞
      擊、摩擦等作用而受有身體傷害之結果，此為社會週知之
      事實，被告就此亦難諉為不知。則被告明知其所駕車輛撞
      及告訴人機車倒地，該機車乘員必然因此突發事故受有身
      體傷害，竟未下車查看乙○○、丁○○之傷勢或為其他適
      當之處置，即率為駕車離去，實已足認其主觀上有肇事逃
      逸之故意無訛。
    5.綜上所述，本件事證明確，被告如事實欄所載之犯行堪為
      認定，應予依法論科。
  (二)論罪科刑之法律適用：
    1.核被告丙○○其所為，係犯刑法第二百八十四條第一項前
      段之過失傷害罪，及同法第一百八十五條之四之駕駛動力
      交通工具肇事致人傷害而逃逸罪。其以一個過失行為造成
      乙○○、丁○○二人受傷之結果，侵害兩個身體法益，觸
      犯二過失傷害罪名，為想像競合犯，應依刑法第五十五條
      之規定，從其中致傷情節較重之過失傷害丁○○部分之犯
      罪處斷。被告所犯上開二罪間，犯意各別，行為互殊，罪
      名有異，應予分論併罰。被告肇事當時呼氣中酒精濃度為
      每公升零點三八毫克，雖尚乏明確事證可認已達於不能安
      全駕駛之程度，惟已然超過法定不得駕車之每公升零點二
      五毫克之標準，為酒醉駕車，其因而致人受傷，所犯過失
      傷害罪應依道路交通管理處罰條例第八十六條第一項規定
      加重其刑；至於所犯刑法第一百八十五條之四駕駛動力交
      通工具肇事致人傷害而逃逸之罪，因該項犯罪之立法意旨
      係對一般動力交通工具駕駛人肇事致人死傷而逃逸之處罰
      ，旨在懲罰肇事逃逸，核與上開道路交通處罰條例第八十
      六條第一項關於酒醉駕車加重處罰之立法意旨無涉，自無
      適用該項規而為加重之餘地，並此敘明（最高法院九十二
      年度臺非字第六十號判決要旨參照）。
    2.爰審酌被告並無因犯罪獲判罪刑之前科，有臺灣高等法院
      被告全國前案紀錄表乙份在卷可佐，素行非劣，教育程度
      為國民小學畢業（參被告警詢筆錄教育程度欄），其酒後
      違規駕車、違規超車及未注意車前狀況之過失程度匪淺，
      所造成被害人傷害之程度亦非輕，而於肇事後逃逸，惡性
      亦重，並其犯罪後之態度等一切情狀，分別量處如主文所
      示之刑並定其應執行之刑，以資儆懲。
二、無罪部分：
  (一)公訴意旨尚以被告丙○○於九十三年八月二十五日，在位於
    臺北縣土城市某處之友人家中食用燒酒雞後，已達不能安全
    駕駛動力交通工具之程度，詎仍自同日十九時許駕駛車牌號
    碼為七Ｎ─三七四九號之藍色自用小貨車欲返回其位於臺北
    縣中和市之住處，嗣於上開肇事逃逸為警追及後，測得其呼
    氣中酒精濃度為每公升零點三八毫克等情，因認被告另涉有
    刑法第一百八十五條之三之服用酒類不能安全駕駛動力交通
    工具而駕駛之公共危險罪嫌。
  (二)按犯罪事實應依證據認定之，無證據不得認定犯罪事實，刑
    事訴訟法第一百五十四條第二項定有明文。又認定犯罪事實
    所憑之證據，雖不以直接證據為限，間接證據亦包括在內，
    然而無論直接或間接證據，其為訴訟上之證明，須於通常一
    般之人均不致有所懷疑，而得確信其為真實之程度者，始得
    據為有罪之認定，倘其證明尚未達到此一程度，而有合理之
    懷疑存在時，事實審法院在心證上無從為有罪之確信，自應
    為無罪之判決，最高法院七十六年度台上字第四九八六號判
    例意旨亦可資參照。
  (三)公訴人認被告涉有上開犯嫌，無非係以被告遭查獲後，其呼
    氣中酒精濃度為每公升零點三八毫克之事實，為其論據。訊
    之被告則固坦認駕車前食用含酒精成份之燒酒雞之事實，惟
    堅詞否認有何服用酒類不能安全駕駛動力交通工具而駕駛之
    公共危險犯行，並以警員於案發後第一次、第二次酒精濃度
    施測結果不同，檢測儀器恐有損壞，且伊當時意識亦十分清
    楚等語，資為置辯。
  (四)經查：
    1.被告經警逮捕後當場以儀器進行酒精濃度檢測結果，測得
      其呼氣中酒精濃度為每公升零點三八毫克，此經證人甲○○於偵查及本院審理中結證明確（參偵查卷第十五頁，及
      本院審判筆錄第十六頁），並有卷附於九十三年八月二十
      五日二十時五十三分施測之酒精測定紀錄表乙紙（參核退
      卷第四十三頁）可為佐據。又警於查獲被告後，為確保被
      告係於意識正常之狀況下接受詢問，乃於九十三年八月二
      十六日零時五十三分對被告第二度施以酒精濃度測試，測
      得其呼氣酒精濃度為每公升零點一三毫克後，始於同日一
      時許對被告詢問並製作筆錄存卷，此有卷附酒精測定紀錄
      表二紙及被告九十三年八月二十六日警詢筆錄在卷可據（
      參核退卷第四十三頁、第十九頁）。是警前後兩次施測時
      間既相距四小時之久，被告第二次測試時因人體代謝作用
      而使其呼氣中酒精濃度低於第一次施測結果，實為理所當
      然，自無從據此認施測儀器有損壞之情形。況該呼氣酒精
      測試器（序號：○一七三一○）在本件案發前甫於九十三
      年六月二十八日經檢定合格，並領有經濟部標準檢驗局所
      核發有效期限為一年之呼氣酒精測試器檢定合格證書，此
      有證人甲○○提出之經濟部標準檢驗局九十三年六月二十
      八日呼氣酒精測試器檢定合格證書影本乙份可憑，尤足確
      認該檢測儀器於案發當時係處於正常合格之狀態無疑。是
      以被告於案發時其呼氣中酒精濃度為每公升零點三八毫克
      之事實，堪為認定，被告所辯該酒精濃度檢測儀器損壞云
      云，核與事實不符，無足採信。
    2.惟被告於本件肇事時其呼氣中酒精濃度固已達每公升零點
      三八毫克，而超過道路交通安全規則第一百十四條第二款
      所定不得駕車之每公升零點二五毫克之標準，然酒精對人
      之意識影響輒因體質之不同而有差異，自難僅憑此項檢測
      結果遽斷被告當時意識上確已受酒精影響而達於不能安全
      駕駛之程度，而仍需有其他積極事證佐據，始得認定。本
      件除上開酒精測定紀錄表外，並無其他任何關於被告意識
      不佳之證據，則被告當時是否確已達不能安全駕駛之程度
      ，容非無疑。又證人即對被告施行酒精濃度測試之警員甲○○於本院審理中證稱當時除酒精濃度檢測外，並未對被
      告施行生理平衡測試，且其到場處理時被告精神狀況正常
      ，係於施以酒精濃度測試後始知被告有服用酒類之情形，
      嗣後帶回警局亦十分清醒等語（參本院九十四年九月九日
      審判筆錄第十四頁、第十五頁），則其證述當時所見被告
      精神意識狀況，尤難遽認被告確已因受酒精影響而達於不
      能安全駕駛之程度。此外，復查無其他積極證據，足資證
      明被告酒後達於不能安全駕駛動力交通工具之程度而駕駛
      之行為，揆諸前開之說明，就公訴人指訴被告所涉服用酒
      類不能安全駕駛動力交通工具而駕駛之公共危險罪嫌部分
      ，本院在心證上無從為有罪之確信，被告此部分之犯罪尚
      屬不能證明，應依法為無罪之諭知。
據上論結，應依刑事訴訟法第二百九十九條第一項前段、第三百
零一條第一項前段，刑法第第二百八十四條第一項前段、第一百
八十五條之四、第五十五條、第五十一條第五款，道路交通管理
處罰條例第八十六條第一項、罰金罰鍰提高標準條例第一條前段
，判決如主文。
本案經檢察官曾文鐘到庭執行職務。
中　　華　　民　　國　　94　　年　　10　　月　　7 　　日
                  刑事第十庭  審判長法　官  侯  志  融
                                    法  官  張  宏  節
                                    法  官  楊  博  欽
以上正本證明與原本無異
如不服本判決應於送達後10日內向本院提出上訴狀
                                    書記官　曾  美  滋
中　　華　　民　　國　　94　　年　　10　　月　　7 　　日
附錄本案論罪科刑法條全文：
中華民國刑法第二百八十四條
  因過失傷害人者，處六月以下有期徒刑、拘役或五百元以下罰
  金，致重傷者，處一年以下有期徒刑、拘役或五百元以下罰金
  。
  從事業務之人，因業務上之過失傷害人者，處一年以下有期徒
  刑、拘役或一千元以下罰金，致重傷者，處三年以下有期徒刑
  、拘役或二千元以下罰金。
中華民國刑法第一百八十五條之四
  駕駛動力交通工具肇事，致人死傷而逃逸者，處六月以上五年
  以下有期徒刑。
